【裁判字號】    99,交聲,257
【裁判日期】    990813
【裁判案由】    違反道路交通管理處罰條例聲明異議
【裁判全文】
臺灣苗栗地方法院交通事件裁定         99年度交聲字第257號
原處分機關  臺北市交通事件裁決所
異  議  人
即受處分人  甲○○ （原名邱景川）
上列異議人即受處分人因違反道路交通管理處罰條例案件，對於
臺北市交通事件裁決所於民國99年6 月11日所為之北市裁催字第
22-Z00000000號處分（原舉發案號：公警局交字第Z00000000 號
），聲明異議，本院裁定如下：
    主  文
異議駁回。
    理  由
一、原處分意旨略以：異議人即受處分人甲○○（原名邱景川）
    於民國98年2 月16日10時38分許，駕駛車牌號碼8886-NT 號
    自用小客車行經國道1 號高速公路北上30公里處，為內政部
    警政署國道公路警察局第一警察隊警員舉發「駕駛執照逾有
    效期間仍駕車」違規；嗣異議人於舉發單所載應到案時間內
    到案陳述不服舉發，經原處分機關調查後，認異議人違規事
    實明確，爰依道路交通管理處罰條例第22條第1 項第7 款（
    裁決書漏引第22條第2 項）之規定，於99年6 月11日裁處異
    議人罰鍰新臺幣（下同）2,300 元，並扣繳駕照，原處分並
    無不法等語。
二、異議意旨略以：異議人之駕照遭非法註銷，其汽車駕駛執照
    仍屬有效，應撤銷原處分，不必受罰等語。
三、按汽車駕駛執照自發照之日起每滿6 年換發1 次，汽車駕駛
    人應於有效期限屆滿前後1 個月內向公路監理機關申請換發
    新照；汽車駕駛執照逾期未換發新照者，不得駕駛汽車；又
    汽車駕駛人，駕駛執照逾有效期間仍駕車者，處新臺幣1,80
    0 元以上3,600 元以下罰鍰，並禁止其駕駛，駕駛執照並應
    扣繳之，道路交通安全規則第52條第1 項前段、第8 項及道
    路交通管理處罰條例第22條第1 項第7 款、第2 項分別定有
    明文。
四、經查：
(一)、異議人於上揭時、地，駕駛車牌號碼8886-NT 號自用小客車
    為警舉發「駕駛執照逾有效期間仍駕車」違規乙節，有原舉
    發單位即內政部警政署國道公路警察局公警局交字第Z00000
    000 號舉發違反道路交通管理事件通知單1 份在卷足憑（見
    本院卷第27頁）。且異議人於99年7 月30日本院調查時並未
    否認有於前揭時、地駕駛上開自小客車之行為，上情復經證
    人即本件舉發警員刁宜菁到庭具結證述明確（見本院卷同上
    日期之訊問筆錄）。另參核卷附之異議人汽車駕照基本資料
    所示（見本院卷第28頁），異議人之駕駛執照有效日係89
    年1 月29日，而本件違規舉發之時間為98年2 月16日，是異
    議人有於駕駛執照逾有效期間仍駕車之違規屬實。
(二)、次按違反行政法上義務之行為非出於故意或過失者，不予處
    罰，行政罰法第7 條第1 項定有明文。且人民違反法律上之
    義務而應受行政罰之行為，法律無特別規定時，雖不以出於
    故意為必要，仍須以過失為其責任條件；又應受行政罰之行
    為，僅須違反禁止規定或作為義務，而不以發生損害或危險
    為其要件者，推定為有過失，於行為人不能舉證證明自己無
    過失時，即應受處罰，司法院大法官會議著有釋字第275 號
    解釋文可供參照。是以，縱使違反行政法上義務之行為人主
    觀上非出於故意而為，但若不能證明其無過失，即應推定為
    有過失，並據以論處應有之行政處罰。查本件異議人前已取
    得駕駛執照，若其於有效期限後仍欲駕駛汽車，自應向公路
    主管機關換領駕駛執照後方得駕駛；惟異議人卻任其所有普
    通小型車駕駛執照之有效日期經過，迄至本件違規舉發之時
    即98年2 月16日止均未再換領駕駛執照，因而造成本件違規
    ，顯有可歸責於己之事由。且異議人並未舉證證明其無過失
    ，自難認異議人違反本件行政義務，無過失可言。
(三)、又汽車駕駛人應持合格有效之駕駛執照始得駕駛車輛，此乃
    法所明定，一經違反即應受處罰，並不得再駕駛汽車上路。
    異議人既係經考試合格而領有駕駛執照之人，對於駕駛執照
    有一定之使用期限，須定期換照之規定，當知之甚稔，且核
    發予異議人之駕駛執照上已明確註記有效日期，異議人自難
    諉為不知。況異議人前曾因相同違規事由，向本院聲明異議
    ，經本院以98年度交聲字第223 號裁定駁回其異議在案，益
    徵異議人對於其駕駛執照已逾期，應定期換發一事並非毫無
    所悉；詎其於駕駛執照逾期尚未換發新照前，竟為本件之駕
    車行為，顯然違反前開道路交通安全規則第52條第8 項「汽
    車駕駛執照逾期未換發新照者，不得駕駛汽車」之不作為義
    務甚明。
(四)、異議人雖以前詞置辯，惟本院就關於異議人駕駛執照領取、
    換發、註銷之情形為何乙節，向原處分機關即臺北市交通事
    件裁決所查詢，經該所裁罰股答覆略以：「異議人於民國56
    年4 月17日考領有普通小型車駕駛執照，於82年3 月18日換
    發，有效日為89年1 月29日，迄今未再換發。嗣異議人因交
    通違規向法院聲明異議經裁定駁回確定，未於期限內繳送駕
    駛執照，本所即易處逕行註銷異議人之駕駛執照，如異議人
    再行駕車，即構成『無照駕駛』。然異議人之駕籍地在『台
    北市○○區○○路一段77巷5 號』，與位在『苗栗縣獅潭鄉
    永興村9 鄰上大窩13之3 號』之戶籍地址不同，當時因處分
    書有送達不合法之程序上問題，本所乃撤銷原對異議人易處
    逕行註銷其駕駛執照之處分，使異議人所持有之駕駛執照回
    復為有效。然縱使異議人之駕駛執照有效，依規定仍須自發
    照之日起每滿6 年換發1 次駕駛執照，而異議人於駕駛執照
    逾期後並未換發新照，依法即不得駕駛汽車，如其再行駕車
    ，即構成『持逾期駕駛執照駕車』之違規，應依法處罰。」
    等語，此有本院99年8 月12日公務電話紀錄表1 份附卷足參
    （見本院卷第50至51頁）。由上可知，駕駛執照有效與持逾
    期駕照違規駕車究屬二事；縱異議人之駕駛執照曾於93年3
    月26日遭原處分機關逕行註銷，嗣後又經原處分機關撤銷該
    處分而回復其效力，然異議人於本件違規舉發之時，其駕駛
    執照確已逾有效日期，業如前述，異議人自不得以其駕駛執
    照有效即解免其違反道路交通管理處罰條例22條第1 項第7
    款規定之行政責任；是異議人前開所辯，尚不足以據為其免
    罰之正當化理由。從而，異議人有於上述時、地駕駛執照逾
    有效期間仍駕車之行為，且經合法舉發一事，堪予認定。
五、綜上所述，異議人確有前揭駕駛執照逾有效期限仍駕車之違
    規行為，原處分機關依道路交通管理處罰條例第22條第1 項
    第7 款、第2 項（裁決書漏引）規定及違反道路交通管理事
    件統一裁罰基準表，裁處異議人罰鍰2,300 元，並扣繳駕駛
    執照，核無違法或不當之情事，聲明異議意旨僅執前詞，任
    意指摘原處分，並無理由，應予駁回。
六、據上論斷，應依道路交通管理處罰條例第87條第2 項、道路
    交通案件處理辦法第19條，裁定如主文。
中    華    民    國    99    年    8     月    13    日
                  交通法庭  法  官  林信旭
以上正本證明與原本無異。
如不服本裁定應於送達後5 日內向本院提出抗告狀。
                            書記官  巫  穎
中    華    民    國    99    年    8     月    13    日

司法院資訊處製作；財團法人民間司法改革基金會備份。
